【裁判字號】    90,上易,1635
【裁判日期】    901115
【裁判案由】    詐欺
【裁判全文】
臺灣高等法院臺南分院刑事判決            九十年度上易字第一六三五號     Ｃ
      上  訴  人  台灣台南地方法院檢察署檢察官
      被      告  乙  ○  ○
右上訴人因被告詐欺案件，不服中華民國九十年九月三日台灣台南地方法院九十年度
易緝字第四八號第一審判決（起訴案號：台灣台南地方法院檢察署八十四年度偵字第
四一三五號），提起上訴，本院判決如左：
      主      文
上訴駁回。
      理      由
一、公訴意旨略以：乙○○係台北縣汐止鎮○○路九五號六樓之五「松磐工程」股份
    有限公司（下稱松磐公司）負責人，夥同其夫蘇明煌（已無罪確定）共同意圖為
    自己不法所有，由蘇明煌於民國（下同）八十四年二月廿一日，在台南縣永康市
    ○○○路三四七巷五九弄四一─一號，向甲○○騙稱：松磐公司承攬南二高Ｃ三
    七五Ｚ標田寮燕巢段工程，願將土方運棄工程轉包予甲○○等語。雙方當場簽立
    契約，並由甲○○簽發面額為新台幣（下同）一百萬元、二百萬元支票各一紙，
    交付蘇明煌作為押標金，屆期二紙支票均兌現花用。詎甲○○事後發覺，松磐公
    司未承攬該工程，始知受騙。因認被告乙○○、蘇明煌共同涉犯刑法第三百三十
    九條第一項詐欺取財罪嫌云云。
二、按犯罪事實應依證據認定之，無證據不得推定其犯罪事實；又不能證明被告犯罪
    者，應諭知無罪判決，刑事訴訟法第一百五十四條、第三百零一條第一項分別定
    有明文。次按刑法第三百三十九條第一項詐欺罪之成立，須行為人意圖為自己或
    第三人不法所有，以詐術使人將本人或第三人財物交付為要件。所謂以詐術使人
    交付，必須被詐欺人因其詐術而陷於錯誤，若其所用方法，不能認為詐術，亦不
    致使人陷於錯誤，即不構成犯罪。又告訴人之指訴，係以使被告受刑事追訴為目
    的，是其指訴是否與事實相符，仍應調查其他證據以資審認；必其所述與事實相
    符，而就其他方面調查，復無瑕疵可擊，始足據為論罪科刑之基礎（最高法院四
    十六年台上字第二六○號、六十一年台上字第三○九九號判例參照）。
三、本件公訴人認被告乙○○涉有右揭詐欺取財犯行，無非以告訴人甲○○指訴，及
    雙方合約書記載，押標金三百萬元，開工後一個月退還，收到支票二張無誤云云
    ，為其所憑論據。惟訊據被告乙○○堅決否認有右揭詐欺犯行，辯稱：伊僅係松
    磐公司掛名負責人，公司實際由蘇明煌負責，且簽約過程伊未參與等語。經查：
  (一)松磐公司係八十三年間，以被告乙○○名義設立，同案被告蘇明煌則為松磐公司
    總經理，並實際負責公司一切業務。而交通部台灣區國道新建工程局二高後續計
    畫田寮燕巢段Ｃ三七五Ｚ標田寮收費部土木及建築工程，係由嘉連營造有限公司
    （下稱嘉連公司）承建，嘉連公司嗣後將該工程，以合作管理協議書方式，轉包
    予松磐公司，松磐公司除於八十四年一月廿七日，提供重型機械設備予嘉連公司
    作為設定抵押之用外，並提出現金三千萬元，供嘉連公司作為履約保證。又該工
    程業已舉行開工典禮，人員機具並進駐現場等情，業據同案被告蘇明煌於原審供
    陳甚明在卷（詳原審卷五八、五九頁），且有經濟部公司執照、台北縣政府營利
    事業登記證、合作管理協議書、切結書、嘉連公司收到松磐公司提供機具收據、
    中國國際商業銀行定期存款存單各一份，及交通部台灣區國道新建工程局八十七
    年八月二十四日國工局八七工字第一八四○五號函一紙在卷足憑（詳八十七易緝
    字一○五號卷八七、八八、二一八、八九、二一二、二一五、一七一頁）。復經
    與松磐公司合作攬標本工程之「雄慶營造廠」有限公司負責人廖太平到庭結證屬
    實（詳八七易緝字一○五號卷二四三頁背面）。參以告訴人甲○○偵查中供承：
    經其查證，被告乙○○掛名松磐公司確有承標本件工程屬實等語（詳四一三五號
    偵查卷十八頁背面）。準此以解，被告蘇明煌於八十四年二月廿一日，與告訴人
    甲○○簽訂南二高Ｃ三七五Ｚ標田寮燕巢段工程之土方運棄工程承攬契約時，確
    已向嘉連公司承包本件工程，允無疑義。公訴人謂被告乙○○掛名松磐公司未承
    攬本件工程，即非有據。
  (二)嘉連公司承建前開二高後續計畫田寮燕巢段Ｃ三七五Ｚ標田寮收費部土木及建築
    工程，自八十四年二月十四日開工，即因施工人員及機具嚴重不足，致工程進度
    落後，逐月持續擴大，截至八十五年四月十日止，工程實際累計完成進度僅六．
    七五％，較合約預定進度二六．六七％，落後一九．七二％，要徑作業進度落後
    更達二九九天，且自八十五年三月十五日起，嘉連公司即違約不為施工，工地呈
    全面停工狀態。交通部台灣區國道新建工程局，為免損害繼續擴大，乃依合約規
    定，於八十五年七月十九日，對嘉連公司完成接管與逐離事宜，此情業經交通部
    台灣區國道新建工程局於八十七年八月廿四日以國工局八七工字第一八四○五號
    函覆在卷（詳八七年易緝字一○五號卷一七一頁）。
  (三)又嘉連公司負責人李茂男，於八十五年三月十日出境後即未再返回，有內政部警
    政署入出境管理局九十年六月廿日境信字昌第○二九六四二號函附出入境資料
    表在卷可稽（詳原審卷六五、六六頁），且嘉連公司因擅自歇業，他遷不明，台
    北市稅捐稽徵處乃公示送達房屋稅、地價稅繳款書等情，有台北市稅捐稽徵處八
    十八年三月八日北市稽財丙字0000000000號公告一紙在卷可佐（詳八
    七易緝字一○五號卷二一七頁）。凡此均足見本件工程，確因嘉連公司得標後發
    生嚴重財務危機，致影響相關工程進行，其後並因此一違約，由交通部台灣區○
    道新建工程局完成接管本件工程事宜，至為明灼。再觀諸松磐公司係嘉連公司前
    開工程承包商，且已提供大量資金及機器設備予嘉連公司供作履約保證等情，被
    告蘇明煌供稱：因嘉連工程公司發生財務危機，致累及所有承包商及小包，松磐
    公司因此業務停頓，致週轉不靈等語，顯屬信而有徵。
四、綜上所述，同案被告蘇明煌與告訴人甲○○簽訂，南二高Ｃ三七五Ｚ標田寮燕巢
    段工程土方運棄工程承攬契約時，確已向嘉連公司承包前開工程。惟因嘉連公司
    發生財務危機致受波及，因此致業務停頓，而告週轉不靈，終致無法返還告訴人
    甲○○所交付押標金，被告松磐公司顯未對告訴人甲○○施用任何詐術，至為明
    灼。且同案被告蘇明煌因本件工程為告訴人指控詐欺一情，亦據原審法院於八十
    八年九月九日，以八十七年度易緝字一○五號判決無罪確定，有該刑事判決及蘇
    明煌台灣高等法院被告全國前案紀錄表在卷可按（詳原審卷十七至十九頁、本院
    卷九頁）。再者告訴人甲○○自承八十四年二月廿一日，係蘇明煌與其洽談工程
    ，及簽訂土方運輸承攬合約書，被告乙○○未參與等情（詳四一三五號偵查卷十
    八頁背面、原審卷一○○頁），核與被告乙○○所辯相符。抑有進者，告訴人甲
    ○○更於原審八十七年度易緝字第一○五號案件具狀陳稱：告訴人指訴被告乙○
    ○、蘇明煌二人，涉嫌詐欺案件，乃誤會所致，請准撤回告訴等語，有告訴人甲
    ○○撤回告訴狀乙份在卷可稽（詳原審卷廿至廿一頁）。由此觀之，被告乙○○
    就告訴人甲○○交付支票二紙予同案被告蘇明煌作為工程押標金一節，顯無施用
    詐術行為，殆可確認。又同案被告蘇明煌既未對告訴人甲○○施用詐術，經原審
    為無罪判決確定，已詳前述。則被告乙○○自無從就公訴人所指訴詐欺犯行，與
    同案被告蘇明煌，有犯意聯絡及行為分擔。至公訴人上訴理由謂，被告乙○○於
    八十四年二月十日至八十五年四月十日止，均因本案通緝在案，其所掛名松磐公
    司焉能施工，原審以此為無罪理由，難令人信服云云。然依前所述，本件既已證
    明被告乙○○於本件工程，未與同案被告蘇明煌，有犯意聯絡及行為分擔，且被
    告乙○○僅係松磐公司掛名負責人，縱認被告乙○○此項辯解不足取，亦難執此
    認被告乙○○有詐欺取財犯行。是公訴人此一理由，即非可採。此外復查無其他
    積極證據足以證明被告乙○○有何詐欺取財犯行。依前說明，被告乙○○就公訴
    人所指犯行，顯屬不能證明，自應為無罪諭知，以昭公允。
五、原審以被告罪嫌不足，因予諭知被告乙○○無罪判決。本院經核原判決認事用法
    均無違誤。公訴人上訴意旨，指摘原判決不當，為無理由，應予駁回。
據上論斷，應依刑事訴訟法第三百六十八條，判決如主文。
本案經檢察官羅清溪到庭執行職務。
中    華    民    國      九十      年      十一      月      十五      日
                                  臺灣高等法院臺南分院刑事第五庭
                                      審判長法官  茆    臺    雲
                                            法官  蔡    長    林
                                            法官  董    武    全
右正本證明與原本無異。
不得上訴。
                                      法院書記官  黃    全    忠
中    華    民    國      九十      年      十一      月     十六       日


司法院資訊處製作；財團法人民間司法改革基金會備份。
